【裁判字號】    89,易,2998
【裁判日期】    900326
【裁判案由】    妨害兵役
【裁判全文】
臺灣臺南地方法院刑事判決
    公  訴  人  臺灣台南地方法院檢察署檢察官
    被      告  甲○○
右列被告因妨害兵役案件，經檢察官提起公訴（八十九年度偵字第一一一一六號），
本院判決如左：
    主  文
甲○○意圖避免教育召集，無故逾應召期限二日，處有期徒刑貳月，如易科罰金，以
佰元折算壹日。
    事  實
犯罪事實如起訴書所載（如附件）。
    理  由
一、訊據被告甲○○對於右揭其收受教育召集令而無故未報到之事實並不否認，並有
    臺南市團管區司令部列管後備軍人教育召集未到人員訪查紀錄表、臺南市團管區
    司令部列管後備軍人移送法辦年籍表、教育召集令送達回執等各一份可參，惟被
    告辯稱：其雖有收到教育召集令，但其一年內受教育召集二次，不合規定，故其
    拒絕報到等語。
二、經查：
（一）按後備軍人應受之教育召集，在其役齡內以五次為限，每次為三十日以內，每
      年以一次為準，戰時得視教育需要，酌增次數與時間，兵役法施行法第四十九
      條第二項固定有明文。但在上開同一法條中既規定後備軍人在其役齡內應受之
      教育召集「以五次為限」，復規定每年「以一次為準」，顯然「為限」及「為
      準」之含意各有所不同。所謂「以五次為限」者，係指以五次為上限，不得超
      過五次。而所謂「以一次為準」者，係指以一次為標準，但例外仍可超過一次
      。換言之，後備軍人應受之教育召集，在其役齡內最多五次，而每年所受之教
      育召集固以一次為原則，但在例外情形時則可不只一次。
（二）按教育召集之範圍、人數、時間，由國防部按年規定，師（團）管區實施，兵
      役法施行法第四十九條第一項前段亦定有明文。右揭教育召集令既係臺南市團
      管司令部所頒發，即產生法律上之效力，縱被告真認該教育召集有不法或不當
      之處，亦應循陳情、請願、訴願、行政訴訟等法定程序謀求救濟，豈可自行認
      定不法或不當而置之不理？在該教育召集令未依法撤銷或變更前，對被告仍有
      拘束力，被告自應按規定之時間、地點報時。所以，被告無故逾應召期限二日
      以上，其避免教育召集之意圖，至為明確。
（三）綜上所述，被告所辯，應不可採，其犯行應予認定。
三、核被告所為，係犯妨害兵役治罪條例第七條第一項第四款之罪。爰審酌被告素行
    ，犯罪之動機、目的、手段、所生危害、犯罪後之態度等一切情狀，量處如主文
    所示之刑，並諭知易科罰金之折算標準。
據上論斷，應依刑事訴訟法第二百九十九條第一項前段，妨害兵役治罪條例第七條第
一項第四款、刑法第十一條前段、第四十一條第一項前段，罰金罰鍰提高標準條例第
二條前段，判決如主文。
中      華      民      國    九十    年      三      月      廿六      日
                                  臺灣臺南地方法院刑事第三庭
                                      法  官  彭  振  湘
右正本證明與原本無異。
如不服本判決，應於判決送達後十日內，向本院提出上訴狀（須附繕本）。
                                      書記官  汪  姿  秀
中      華      民      國    九十    年      三      月      廿六      日
附錄本案論罪科刑法條全文：
妨害兵役治罪條例第七條第一項第四款：
意圖避免教育召集或勤務召集，而有左列行為之一者，處三年以下有期徒刑：
四、無故逾應召期限二日者。


司法院資訊處製作；財團法人民間司法改革基金會備份。
